【裁判字號】    91,交聲,520
【裁判日期】    920402
【裁判案由】    聲明異議
【裁判全文】
臺灣臺南地方法院交通事件裁定                    九十一年度交聲字第五二號
    移
    受處分人
    即異議人  甲○○
右列受處分人因違反道路交通管理處罰條例案件，對於交通部公路總局嘉義區監理所
台南監理站民國九十一年十一月二十八日所為之裁決處分（處分案號：南監五字第裁
七四─ＡＢＹ一０四九五六號）聲明異議，本院裁定如左：
    主  文
原處分撤銷。
甲○○不罰。
    理  由
一、本件原處分意旨略以：受處分人即異議人甲○○於民國九十一年十月一日十四時
    十七分許，騎乘車號ＦＥ９─５３７號重型機車，沿台北市○○路由北往南方向
    行駛，在行經吉林路與德惠街之交岔路口時，遇吉林路之號誌為紅燈未停而闖紅
    燈右轉（北轉東）進入德惠街，適為在該交岔路口執行交通稽查勤務之員警見狀
    攔停而當場製單舉發，移送機關即交通部公路總局嘉義區監理所台南監理站，復
    以違規事實明確，乃依道路交通管理處罰條例第五十三條及第六十三條第一項第
    三款之規定，裁處異議人罰鍰新臺幣一千八百元並記違規點數三點等語。
二、受處分人即異議人甲○○則辯稱：伊本人係住在台北市○○街九七號六樓，當天
    係由該住所出門後，騎機車往東直行德惠街並在穿越吉林路口後，將機車暫停在
    德惠街與吉林路口附近之哨亭，並在岔路口郵筒投郵後，再沿德惠街往東行駛約
    距哨亭後方十五公尺處始遭警示意停車，因其係沿德惠街綠燈直行穿越吉林路，
    而非由吉林路紅燈右轉德惠街，其並無闖紅燈右轉之違規行為等語。
三、按法院受理交通異議案件，乃是對於交通舉發行政處分審查其是否違法，本質上
    屬於行政爭訟過程，與普通法院審理刑事案件之原則不同。其舉證責任之原理，
    與民事訴訟相類似，除有特別規定外，基本上準用民事訴訟法，由國家機關與人
    民二造，各自履行其主觀之舉證責任，在過程中各自提出證據；若窮盡各種證據
    方法，待證結果仍有不明時，則由客觀之舉證責任危險分配原則，決定國家機關
    與人民二造何人應受敗訴危險，此參酌行政訴訟法第一百三十六條規定準用民事
    訴訟法第二百七十七條自明。而按當事人主張有利於己之事實者，就其事實有舉
    證之責任，民事訴訟法第二百七十七條定有明文，是依此舉證責任分擔之原則，
    移送機關既裁決異議人有闖紅燈右轉之行為，除異議人自認移送機關所裁決之舉
    發違規事實無誤外，自應先由移送機關就其主張異議人有此項舉發之違規事實，
    負舉證之責任，必須證明其為真實後，異議人於其抗辯事實，始應負證明之責任
    ，此合先敘明。
四、而查原裁決機關交通部公路總局嘉義區監理所台南監理站，裁決異議人甲○○在
    台北市○○路與德惠街口闖紅燈右轉，乃引據舉發單為證。惟本件舉發情形係員
    警見異議人有闖紅燈右轉之違規行為後，予以攔停並製單舉發，此外並未有其他
    明確證據資料來杜其爭議，換言之，本件既僅由員警以目視方式見異議人來車行
    經上開岔路口有闖紅燈右轉情形，再予以攔停舉發，則依此舉發情形，若要認定
    異議人騎駛機車行經該岔路口確有闖紅燈右轉違規行為，自必舉發之違規地點與
    異議人機車行向如何違規情形能夠相符，且員警載明在舉發通知單上之違規地點
    及違規事實亦屬明確無訛後，始可作為異議人有闖紅燈右轉之採證依據，否則尚
    難認已盡舉證之責。而查，本件舉發單所填載之違規地點原係載明為「北市○○
    ○○○街」，有卷附之台北市政府警察局北市警交大字第ＡＢＹ一０四九五六號
    舉發違反道路交通管理事件通知單〔通知聯〕可考，雖嗣後其他二聯通知單業經
    更正為「北市○○○○○街」，惟舉發員警就異議人係在何岔路口闖紅燈右轉之
    違規地點既未能為明確一致之填載，則舉發員警依其「目視」所舉發之違規事實
    是否全然可信，已非無疑，且查，異議人甲○○之住所係在台北市○○街九七號
    六樓，有異議人提出之大眾電信九十一年八、九月份電信服務帳單各一份在卷可
    憑，是異議人若有在德惠街與吉林路闖紅燈右轉，則其機車行向應係沿德惠街直
    行並在該岔路口右轉進入吉林路始符常理，況德惠街為東西向道路，吉林路為南
    北向道路，是如吉林路路口號誌為紅燈狀態，則由吉林路紅燈右轉德惠街其行向
    應係【北轉西】無訛，惟觀之本件舉發單所記載之違規事實卻為「紅燈右轉（北
    →東）」，兩者相核所載顯然矛盾！而查本件異議人騎機車有無闖紅燈右轉之事
    實，既僅有舉發之員警本身直接見聞，且又無其他輔助證據可做為其見聞之明確
    性擔保，是若以警員在舉發單上之填載為認定有無違規之依據，必其舉發當時所
    記載之違規地點與機車行向暨違規事實確能相符且無矛盾，始可認其舉發無誤，
    而本件舉發之員警就其所見聞有關違規地點、違規事實既無法為正確無訛之填載
    ，且又無其他明確之輔佐證據可資擔保其所見異議人確有由吉林路紅燈右轉德惠
    街之違規事實，從而異議人騎車有無闖紅燈右轉之違規行為，即屬無從認定，自
    不能僅以舉發單上之違規事實欄有填載「紅燈右轉（北→東）」等語，即遽予認
    定異議人有闖紅燈，而本件異議人甲○○於九十一年十月一日十四時十七分許，
    有騎乘車號ＦＥ９─５３７號重型機車，在行經台北市○○路與德惠街之交岔路
    口闖紅燈右轉之違規行為，除僅有台北市政府警察局北市警交大字第ＡＢＹ一０
    四九五六號舉發違反道路交通管理事件通知單載明駕駛人姓名為甲○○在卷可查
    外，並無其他證明可為佐參，依前開舉證責任危險分配原則，移送機關就其主張
    異議人有此項舉發之違規事實，既尚未能證明其為真實，自應受敗訴之危險，併
    此敘明。
五、綜上所述，本件受處分人即異議人甲○○於九十一年十月一日十四時十七分許，
    在行經台北市○○路與德惠街之交岔路口時，有無闖紅燈右轉之違規行為既無從
    證明，依前揭舉證責任分配原則，異議人於右述時、地，並無上開原處分意旨所
    稱之違規情形，即可認定。從而，本件異議人之異議，經核為有理由，原處分予
    以裁罰，於法即有未合，應由本院裁定將原處分撤銷，另為異議人不罰之諭知，
    以資適法。
六、據上論斷，應依道路交通案件處理辦法第二十條前段，裁定如主文。
中      華      民      國      九十二      年      四      月    二    日
                                  臺灣臺南地方法院交通法庭
                                      法  官  張  瑛  宗
右正本證明與原本無異
如不服本裁定應於送達後五日內向本院提出抗告狀
                                      書記官  陳  志  德
中      華      民      國      九十二      年      四      月    八    日


司法院資訊處製作；財團法人民間司法改革基金會備份。
